臺灣臺北地方法院民事判決　　　　　 100年度勞簡上字第15號
上　訴　人　豪鼎事業股份有限公司
法定代理人　陳忠福
被　上訴人　林金興
上列上列當事人間請求損害賠償事件，上訴人對於民國99年12月
31日本院臺北簡易庭99年度北勞簡字第201號第一審判決提起上
訴，被上訴人並為訴之擴張，本院於民國100年4月20日言詞辯論
終結，判決如下：
    主  文
上訴駁回。
上訴人應再給付被上訴人新台幣肆仟陸佰貳拾壹元，及自民國一
百年三月二十八日起至清償日止，按週年利率百分之五計算之利
息。
第二審訴訟費用及擴張之訴訟費用均由上訴人負擔。
    事實及理由
一、於第二審為訴之變更或追加，非經他造同意，不得為之，但
    請求之基礎事實同一、擴張或減縮應受判決事項之聲明者，
    不在此限。民事訴訟法第436條之1第3項、第446條第1項但
    書、第255條第1項第2款、第3款分別定有明文。被上訴人於
    民國100年3月17日本院第二審程序具狀擴張請求上訴人應再
    給付勞工退休金提撥差額新台幣（下同）4,621元，及自100
    年3月28日起至清償日止，按週年利率5%計算之利息，核屬
    應受判決事項聲明之擴張，依上開規定，自應准許。
二、被上訴人起訴主張：其自94年4月29日起至98年5月16日止，
    受僱於上訴人公司擔任電腦繪圖員，約定每月薪資為2萬8,0
    00元，嗣於95年7月調整為2萬9,000元，再自97年1月起調整
    為3萬元。又上訴人雖將被上訴人之薪資區分為基本薪資、
    主管津貼、外勤津貼、全勤津貼、油資津貼、汽機車保養津
    貼、行動電話津貼等項目，實均屬被上訴人因工作獲得之報
    酬，而為經常性給與。上訴人為減少支出，竟將被上訴人之
    勞工保險投保薪資以多報少，於94年5、6、7月申報1萬6,50
    0元，自94年8月1日提高為2萬2,800元，再自96年5月1日起
    調高為2萬4,000元，並依此金額按月提繳被上訴人勞工退休
    金，已違反兩造間勞動契約約定及勞動基準法規定，被上訴
    人業依勞動基準法第14條規定，於99年5月16日終止兩造間
    勞動契約，爰依勞工保險條例第72條第2項、勞工退休金條
    例第31條第1項、就業保險法第38條第2項之規定，請求上訴
    人賠償勞工保險老年給付差額9萬4,875元、短少提撥之勞工
    退休金差額1萬9,404元、失業給付差額3萬2,400元，合計14
    萬6,679元，並聲明：上訴人應給付被上訴人14萬6,679元，
    並自起訴狀繕本送達之翌日起至清償日止，按週年利率5%
    計算之利息。
三、上訴人則以：就被上訴人勞工保險投保薪資少報乙節，係因
    被上訴人於其他公司任職，投保薪資較低，突然報高薪資，
    勞工保險局並未同意，被上訴人亦同意可少繳勞保負擔。至
    津貼部分，隨個人職務而增減，津貼雖為每月給付，然有節
    日、工作量增加即會增加津貼給付，外勤津貼為被上訴人偶
    爾跑外務，依照路途遠近工作量而彈性調整，交通津貼為依
    單據核銷，主管津貼因處理工作量較多即給付，若專司外務
    職務，則再給付油資津貼、汽機車津貼、手機費用津貼，因
    被上訴人偶爾跑外務，金額依具體情況給付，非屬薪資之一
    部，其無短報投保薪資等語，資為抗辯。
四、原審判決上訴人敗訴，上訴人不服提起上訴，上訴聲明：原
    判決廢棄。被上訴人於第一審之訴駁回。被上訴人則聲明：
    上訴駁回，並擴張起訴聲明為：上訴人應再給付被上訴人
    4,621元，及自100年3月28日起至清償日止，按週年利率5%
    計算之利息。
五、兩造不爭執事實：
  (一)被上訴人自94年4月29日起至98年5月16日止，受僱於上訴人
    公擔任電腦繪圖員，上訴人自被上訴人到職時起迄95年6月
    止，均按月付給被上訴人薪資2萬8,000元，自95年7月起至
    96年12月止，則按月付給被上訴人薪資2萬9,000元，自97年
    1月起迄兩造終止勞動契約時止，每月付給被上訴人薪資為3
    萬元。
  (二)上訴人於94年5、6、7月以薪資1萬6,500元為被上訴人投保
    勞工保險，自94年8月1日提高投保薪資為2萬2,800元，再自
    96年5月1日起提高投保薪資為2萬4,000元。
六、被上訴人主張上訴人於其任職期間，短報勞工保險投保薪資
    ，造成其日後請領老年給付、失業給付短領，並受有勞工退
    休金提撥短少之損害，為上訴人所否認，並以前揭情詞置辯
    ，茲本件應審究之爭點為：上訴人為被上訴人投保勞工保險
    有無短報投保薪資？如有，被上訴人有無事先同意？被上訴
    人因此所得請求上訴人賠償之金額為何？
  (一)按所謂工資，係指勞工因工作而獲得之報酬，包括工資、薪
    金及按計時、計日、計月、計件以現金或實物等方式給付之
    獎金、津貼，暨其他任何名義經常性給與均屬之，勞動基準
    法第2條第3款定有明文。是工資係勞工勞動之對價且為經常
    性之給與。所謂經常性之給付，衹要在一般情形下經常可以
    領得之給付即屬之。舉凡某種給與係屬工作上之報酬，在制
    度上有經常性者，均得列入計算。是於決定某給付是否為工
    資時，應從契約法觀點，以該給付之性質，依一般交易觀念
    決之，是否與勞務之提出處於對價關係之經常性給付為斷。
    至於其給付名義如何，則非所問。經查，被上訴人自於被上
    訴人公司任職以來，其每月實際上所領取之薪資均係固定金
    額，有被上訴人94年9月至98年4月之薪資明細、存摺明細在
    卷可稽，而觀之前開薪資明細，上訴人固將被上訴人所領取
    之薪資總額拆解為基本薪資、主管津貼、外勤津貼、全勤津
    貼、油資津貼、汽機車保養津貼、行動電話津貼等細目，惟
    上訴人提出交通津貼、汽機車保養津貼同質性高，且均無具
    體標準，又被上訴人擔任電腦繪圖員，屬內勤性質，亦非主
    管，並無常跑外務之必要，詎上訴人仍按月給予主管津貼、
    外勤津貼，難謂名實相符；再稽之被上訴人94年8月薪資明
    細，上訴人僅於薪資欄填載「薪資28,000」元，未填載其餘
    薪資細目，而94年9月薪資明細雖記載「薪資28,000」、「
    基本薪資22,800」，其餘各項未填載，惟小計欄仍記載「28
    ,000」，另如95年1月、5月、8月、11月之薪資明細各項細
    目加總與薪資總額，亦不相符，然上訴人仍薪資總額給付被
    上訴人，堪認上訴人填載該等薪資細目，並非核實填載，被
    上訴人主張伊於到職時起迄95年6月止，每月工資為2萬8,00
    0元，自95年7月起至96年12月止，每月工資為2萬9,000元，
    自97年1月起迄至終止兩造勞動契約時止，每月工資為3萬元
    ，應可採信。
  (二)上訴人復主張其縱有短報被上訴人投保薪資，係因被上訴人
    之前於他處投保薪資較少，依勞工保險局意見認不得立即大
    幅提高投保薪資，且經被上訴人同意因此可少繳保費云云，
    惟前開各節均為被上訴人所否認，而上訴人就此復未能舉證
    以實其說，自非可採。
  (三)次按投保單位違背本條例規定，將投保薪資金額以多報少或
    以少報多者，自事實發生之日起，按其短報或多報之保險費
    金額，處以2倍罰鍰，並追繳其溢領給付金額。勞工因此所
    受損失，應由投保單位賠償，勞工保險條例第72條第2項定
    有明文。再依同條例第6條、第19條第1項及其施行細則第52
    條第1項規定，符合勞工保險條例第6條規定之勞工，應以其
    雇主或所屬團體或所屬機構為投保單位參加勞工保險，老年
    給付按被保險人退休之當月起前3年之平均月投保薪資計算
    （勞工保險局98年7月7日保給老字第09810178120號函）。
    再所謂月投保薪資，係指由投保單位按被保險人之月薪資總
    額，依投保薪資分級表規定，向保險人申報之薪資（勞工保
    險條例第14條第1項規定參照），而該月薪資總額，依勞動
    基準法第2條第3款規定之工資為準（勞工保險條例施行細則
    第32條第1項規定參照）。故投保單位（雇主、所屬團體或
    所屬機構）應按勞工依勞動基準法第2條第3款規定工資之數
    額作為月投保薪資，向勞保局投保，否則，即有以多報少或
    以少報多之情事。被上訴人於98年5月16日與上訴人終止勞
    動契約，為兩造所不爭執，而自被上訴人退職當月起前3年
    之平均工資為2萬9,417元（自95年5月16日起至95年6月30日
    止月薪為2萬8,000元，自95年7月1日起至96年12月31日止月
    薪為2萬9,000元，自97年1月1日起至98年5月15日止月薪為3
    萬元，合計為105萬9,000元，平均月薪應為2萬9,416元，元
    以下四捨五入），依上訴人年資15年9個月計算，被上訴人
    所得請領老年給付基數為16.5，有勞工保險局99年4月14日
    保給核字第099041023995號函存卷可佐，則被上訴人所得請
    領老年給付應為48萬5,381元（29,417元16.5＝485,380元
    ，元以下四捨五入）。又查，上訴人依前開數額短報薪資被
    上訴人投保薪資，致勞工保險局以被上訴人平均月投保薪資
    2 萬3,667元計算，僅發給被上訴人老年給付39萬0,506元，
    有前開勞工保險局函為證，是被上訴人請求上訴人賠償其間
    差額9萬4,875元（485,381元－390,506元＝94,875元），即
    屬有據。
  (四)再按雇主每月負擔之勞工退休金提繳率，不得低於勞工每月
    工資6%。雇主未依本條例之規定按月提繳或足額提繳勞工退
    休金，致勞工受有損害者，勞工得向雇主請求損害賠償，勞
    工退休金條例第14條第1項、第31條第1項分別定有明文。查
    被上訴人自到職之94年5月起迄至95年6月止，每月工資為2
    萬8,000元，自95年7月起至96年12月止每月工資為2萬9,000
    元，自97年1月起迄離職之98年5月16日止每月工資為3萬元
    ，已如前述，則自勞工退休金條例施行之94年7月1日起至95
    年6月30日止之12個月期間，依勞工退休金月提繳工資分級
    表第4組第24級以2萬8,800元為基準，上訴人共計應為被上
    訴人提繳之勞工退休金為2萬736元（計算式：28,800元6%
    12月＝20,736元）；自95年7月1日起至被上訴人離職前之
    98年4月止之34個月期間，依勞工退休金月提繳工資分級表
    第5組第25級以3萬300元為基準，上訴人共計應為被上訴人
    提繳之勞工退休金為6萬1,812元（計算式：30,300元6%
    34月＝61,812元），合計共應提繳8萬2,548元。惟上訴人總
    計僅為被上訴人提繳退休金5萬8,523元，有被上訴人勞工個
    人專戶明細資料存卷可按，則被上訴人受有其間差額損害為
    2萬4,025元，是被上訴人於原審主張上訴人應賠償其勞工退
    休金差額1萬9,404元，及於本院準備程序擴張請求4,621元
    （19,404＋4,621＝24,025），均屬可採。
  (五)末按投保單位違反就業保險法規定，將投保薪資金額以多報
    少者，勞工因此所受損失，應由投保單位賠償之，就業保險
    法第38條第2項定有明文。次按失業給付按申請人離職辦理
    本保險退保之當月起前6個月平均月投保薪資60%按月發給，
    最長發給6個月。但申請人離職辦理本保險退保時已年滿45
    歲或領有社政主管機關核發之身心障礙證明者，最長發給9
    個月，同法第16條第1項規定亦可參照。而所謂月投保薪資
    ，指由投保單位按被保險人離職退保當月起前6個月之月薪
    資總額依投保薪資分級表之規定，向保險人申報之薪資（就
    業保險法第1條及勞工保險條例第14條第1項規定參照）。查
    被上訴人係依勞動基準法第14條規定，於99年5月16日與上
    訴人終止勞動契約，已如前述，被上訴人自屬依就業保險法
    第11條第3項所規定之非自願離職。又勞工保險局已自98年7
    月起至99年3月期間，按月發給被上訴人依其月投保薪資2萬
    4,000元之60%計算之失業給付1萬4,400元，有被上訴人之存
    摺明細及勞工保險局函存卷可證，惟被上訴人離職前6個月
    之月薪資應為3萬元，已如前述，對照勞工保險投保薪資分
    級表規定，被上訴人之月投保薪資應為3萬300元，是被上訴
    人因而短領之失業給付為3萬4,020元【計算式：（30,300元
    －24,000元）×60%9個月＝34,020元】，故被上訴人請求
    賠償3萬2,400元，亦應准許。
七、綜上所述，本件被上訴人主張上訴人短報勞工保險投保薪資
    為可採，上訴人所辯均無可取。從而，被上訴人依勞工退休
    金條例第31條第1項、勞工保險條例第72條第2項及就業保險
    法第38條第2項之規定，請求上訴人給付14萬6,679元，及自
    起訴狀繕本送達之翌日即99年10月28日起至清償日止，按週
    年利率5%計算之利息，為有理由，應予准許。是原審判命上
    訴人如數給付，並依職權宣告假執行，於法並無不合。上訴
    意旨指摘原判決不當，求予廢棄改判，為無理由，應駁回其
    上訴。又被上訴人於本院擴張請求勞工退休金提撥差額4,62
    1元，及自準備程序期日即100年3月28日起至清償日止，按
    週年利率5%計算之利息，亦有理由，應予准許。
八、又本件事證已臻明確，兩造其餘攻擊防禦方法，於本判決結
    果不生影響，爰不一一論述，併此敘明。
九、據上論結，本件上訴為無理由，被上訴人擴張之訴為有理由
    ，依民事訴訟法第436條之1第3項、第449條第1項、第78條
    ，判決如主文。
中    華    民    國  100    年     5     月    18    日
                   勞工法庭    審判長法  官  郭美杏
                                     法  官  魏式瑜
                                     法  官  賴惠慈
以上正本係照原本作成。
本判決不得上訴。
中    華    民    國  100    年     5     月    18    日
                                     書記官  廖素芳